【裁判字號】    92,訴,21
【裁判日期】    920227
【裁判案由】    清償借款
【裁判全文】
臺灣花蓮地方法院民事判決  九十二年度訴字第二一號
    原      告  甲○○
    被      告  乙○○
右當事人間請求清償借款事件，本院判決如左：
    主    文
被告應給付原告新台幣伍佰萬元，及自民國九十一年十一月二十二日起至清償日止，
按年息百分之五計算之利息。
原告其餘之訴駁回。
訴訟費用由被告負擔。
    事實及理由
一、原告主張被告於民國八十九年十一月二十一日向其借款新台幣（下同）五百萬元
    ，約定借款期限為一年，每月利息十萬元，原告以匯款方式交借款予被告，被告
    並簽立借據一紙，及簽發九十年十一月二十一日為發票日、面額如附表所示之支
    票一紙交付原告，詎屆期被告並未約還款，尚將支票更改發票日為如附表所示，
    並陳明願續給利息，但利息減為每月八萬元，原告同意展期至九十一年十一月二
    十一日。惟屆期提示支票亦遭退票，爰依借款返還請求權請求被告返還借款。並
    聲明被告應給付原告五百萬元，及自九十一年十一月二十一日起至清償日止，按
    年息百分之五計算之利息。
二、被告對於向原告借款五百萬元及簽立借據、暨簽發如附表所示支票一紙，屆期退
    票等情並不爭執，惟以：原告提示支票前，未與我照會；被告自八十九年十一月
    二十一日起至九十一年十一月二十一日止，已支付原告利息二百十四萬元，依原
    告請求以法定利率即年息百分之五為基準計算，原告已超收利息一百六十四萬元
    ，換算為利息補償日應至九十八年五月到期；原告於借款時即提供對等價值之土
    地設定抵押權擔保系爭借款，原告可以行使抵押權求償等語資為抗辯。並聲明：
    原告之訴駁回。
三、原告主張之事實，業據提出與所述相符之借據、支票及退票理由單各一份為證，
    並為被告所不爭，自堪信為真實。
四、按借用人應於約定期間內，返還與所借用物種類、品質、數量相同之物；給付有
    確定期限者，債務人自期限屆滿時起，負遲延責任，民法第四百七十八條、第二
    百二十九條第一項分別定有明文。本件原告主張被告向其借款五百萬元，約定應
    於九十一年十一月二十一日清償，已如前述，則被告自應依約還款。至於被告所
    辯其已支付利息二百十四萬元云云，此部分並未舉證證明，且縱被告所述其已支
    付利息二百十四萬元等情非虛，惟原告收取上開利息係基於兩造間之約定，與原
    告起訴依法定利率計算遲延利息，並無關聯，自難認原告有超收利息之情形，亦
    不能即推認原告同意被告緩期清償；又被告雖提供不動產設定抵押權擔保上開債
    權，但原告仍得向被告請求返還借款。是被告上開所辯，均不可採。從而，原告
    依借款返還請求權請求被告給付五百萬元，及自約定清償日之翌日即九十一年十
    一月二十二日起至清償日止，按年息百分之五計算之利息，為有理由，應予准許
    。逾此部分之請求為無理由，應予駁回。
五、結論：本件原告之訴為一部有理由，一部無理由，依民事訴訟法第七十九條但書
    ，判決如主文。
中      華      民      國    九十二    年      二      月    二十七    日
                                    臺灣花蓮地方法院民事庭
~B法      官
右正本証明與原本無異。
如對本判決不服，應於送達後廿日內，向本院提出上訴狀（應抄附繕本）。
~B法院書記官  黃智美
中      華      民      國    九十二    年      二      月    二十七    日
附表
┌──┬────┬─────┬────┬────┬─────┐
│編號│票號    │票面金額  │發票日  │提示日  │發  票  人│
│    │        │（新台幣）│        │        │          │
├──┼────┼─────┼────┼────┼─────┤
│一  │R0000000│五百萬元  │91.11.21│91.11.21│怡園乙○○│
└──┴────┴─────┴────┴────┴─────┘


司法院資訊處製作；財團法人民間司法改革基金會備份。
